臺灣高等法院臺南分院民事裁定
111年度上字第87號
上  訴  人  侯長輝
訴訟代理人  鐘育儒律師
被 上訴 人  侯兆亨
訴訟代理人  黃曜春律師
上列當事人間請求不動產所有權移轉登記事件，證人侯阿滿、侯
素賢聲明拒絕證言，本院裁定如下：
    主      文
證人侯阿滿、侯素賢得拒絕證言。 
    理      由
一、按證人為當事人之配偶、前配偶、未婚配偶或四親等內之血
    親、三親等內之姻親或曾有此親屬關係者，得拒絕證言。證
    人有前條第項第1款或第2款情形者，關於下列各款事項，仍
    不得拒絕證言：同居或曾同居人之出生、死亡、婚姻或其
    他身分上之事項。因親屬關係所生財產上之事項。為證人
    而知悉之法律行為之成立及其內容。為當事人之前權利人
    或代理人，而就相爭之法律關係所為之行為，民事訴訟法第
    307條第1項第1款、第308條第1項定有明文。所謂「因親屬
    關係所生財產上之事項」，係指基於親屬關係而生之財產上
    權利義務（如夫妻財產契約、扶養之權利義務或繼承之承認
    及拋棄等均屬之）。蓋因親屬關係所生財產上之事項，除親
    屬外，外人不易知悉其事，由親屬證明，最能發見真實（最
    高法院109年度台抗字第1514號裁定參照）。又所謂「為當
    事人之前權利人或代理人，而就相爭之法律關係所為之行為
    」，係指當事人就爭執之法律關係，如係繼受前權利人之權
    利，該法律關係又係由前權利人或代理人之行為而發生得喪
    變更，因其就該法律關係內容知之最稔，為最適當之證人（
    最高法院109年度台抗字第373號裁定參照）。
二、上訴人於本件係主張兩造間就嘉義市○○段0000地號土地及其
    上同段000建號建物（下稱系爭房地）有借名登記關係，聲
    明以證人侯阿滿、侯素賢為人證，經證人侯阿滿、侯素賢以
    其等為兩造之姊妹，具狀陳明依民事訴訟法第307條第1項第
    1款規定拒絕證言（本院卷第281-283頁）。核諸證人侯阿滿
    、侯素賢為兩造之姊妹，與兩造為二親等旁系血親乙節，為
    上訴人所不爭執（本院卷第322頁），且上訴人所主張之前
    開借名登記法律關係，依首揭說明，亦非基於兩造與證人侯
    阿滿、侯素賢間親屬關係所生之財產上權利義務，非屬民事
    訴訟法第308條第1項第2款所謂「因親屬關係所生財產上之
    事項」。再者，依上訴人所陳，系爭房地之二份買賣契約係
    分由地政事務所之公設代書及陳坤明代書所寫（本院卷第32
    1頁），核與上訴人所提買賣契約（含信封，本院卷第115-1
    24頁）所附信封載有「賴坤志律師、陳坤明代書聯合事務所
    」字樣，及被上訴人所提系爭房地買賣所有權移轉契約書（
    本院卷第233-235頁）上未有代理人為侯阿滿之記載等情節
    相符，堪認證人侯阿滿亦非兩造間系爭房地所有權法律關係
    移轉之代理人，縱或其曾協助申請地價證明書或協助將代書
    寫好之文件送至地政事務所，亦與民事訴訟法第308條第1項
    第4款所謂「為當事人之前權利人或代理人，而就相爭之法
    律關係所為之行為」之情形有間。上訴人主張依民事訴訟法
    第308條第1項第2、4款規定，證人侯阿滿、侯素賢不得拒絕
    證言云云，尚屬無據。是以，證人侯阿滿、侯素賢依民事訴
    訟法第307條第1項第1款規定得拒絕證言。
三、依民事訴訟法第310條第1項規定，裁定如主文。 　
中　　華　　民　　國　　111 　年　　11　　月　　2 　　日
                  民事第二庭    審判長法　官  吳上康

                                      法　官  李素靖

                                      法　官  林育幟
上為正本係照原本作成。
如對本裁定抗告，須於本裁定送達後10日內向本院提出抗告狀（
須附繕本），並應繳納抗告費新臺幣1千元。　　　　　　　
中　　華　　民　　國　　111 　年　　11　　月　　2 　　日

                                      書記官  羅珮寧